臺灣高等法院臺中分院刑事裁定
110年度聲再字第322號
再審聲請人  
即受判決人  蔡宗侑
上列再審聲請人即受判決人因違反森林法案件，對於本院108年
度上訴字第961號判決及臺灣臺中地方檢察署檢察官執行之指揮
（108年執準字第16756號之1），聲請再審及聲明異議，本院裁
定如下：
    主  文
再審之聲請及聲明異議，均駁回。
    理  由
一、本件再審聲請人(聲明異議人)即受判決人蔡宗侑（下稱聲請
    人）聲請意旨略以：聲請人於民國108年觸犯森林法遭高等
    法院判決2年3月確定，並裁以併科罰金新臺幣0000000元整
    （108年執準字第16756號之1），併科罰金部分以一年為期
    尚在執行當中，又大法官釋憲倘若一罪已有判決有期徒刑確
    定，則不應受分作之處分，否則有違刑法上一罪不得兩罰，
    此為律法之公正性，不得逾越，因此聲請人在此提出聲明異
    議，並依刑事訴訟法，如有新事證時得改以再審之規定，請
    求再審，以為自力救濟云云。
二、聲請再審部分　　
  ㈠按得否作為聲請再審之客體，以及再審之聲請是否具備合法
    條件，受理再審聲請之法院，應先加審查，必再審之客體無
    誤，聲請合法，始能進而審究其再審有無理由。若其聲請再
    審之程序違背規定時，即應以其聲請不合法，依刑事訴訟法
    第433條規定裁定駁回之。又刑事訴訟法第420條第1項第6款
    所謂「輕於原判決所認罪名之判決」者，所稱「罪名」，與
    輕於原判決所宣告之「罪刑」有別，係指與原判決所認罪名
    比較，係相異且法定刑較輕之罪名而言。同一罪名之有無刑
    罰加減之原因，如自首、未遂犯、累犯等刑之加減，僅影響
    科刑範圍，但罪質不變，至於宣告刑之輕重，乃量刑問題，
    均非屬前揭法條所指罪名範圍，自不得據為聲請再審之原因
    （最高法院108年度台抗字第1525號、107年度台抗字第1338
    號刑事裁定意旨參照）。
  ㈡經查：
    ⑴本件聲請人因違反森林法案件，經臺灣臺中地方法院以105
      年度訴字第1213號判決聲請人共同攜帶兇器竊盜罪，分別
      處有期徒刑7月3次，及竊取森林主產物貴重木罪，處有期
      徒刑1年6月，併科罰金新臺幣0000000元，聲請人不服提
      起上訴，經本院以108年度上訴字第961號判決上訴駁回確
      定。嗣因上開各罪與聲請人另犯毀損他人物品罪判處有期
      徒刑2月（臺灣彰化地方法院106年度簡字第2437號判決確
      定），合於數罪併罰要件，聲請人請求檢察官聲請定應執
      行刑，經本院以109年度聲字第280號裁定應執行有期徒刑
      2年3月確定在案，有臺灣高等法院被告前案紀錄表可參。
      又本件聲請人雖以原確定判決併科罰金部分，違反一事不
      再理原則乙節聲請再審，惟聲請人對其所犯攜帶兇器竊盜
      罪及竊取森林主產物貴重木罪之罪名並不爭執，無論其主
      張是否有據，並不影響「罪名」，依其所主張之論據或證
      據單獨或與先前之證據綜合判斷，尚不足以動搖原確定之
      有罪判決，使聲請人應受無罪、免訴、免刑或輕於原判決
      所認「罪名」之判決，核與刑事訴訟法第420條第1項第6
      款聲請再審要件不合，本件再審之聲請於法不合，自應予
      駁回。
    ⑵又刑事訴訟法所規定之再審及非常上訴制度，雖均為救濟
      已確定之刑事判決而設，惟再審制度係就原確定判決認定
      事實錯誤而設之救濟程序，與非常上訴程序係為糾正原確
      定判決法律上錯誤者有別，是如主張原確定判決採證違背
      證據法則及應於審判期日調查而未調查之證據，均屬原確
      定判決有無違背法令而得否由檢察總長據以提起非常上訴
      之問題，與再審程序係就原確定判決認定事實是否錯誤之
      救濟制度無涉。本件聲請意旨指摘原確定判決併科罰金部
      分違反一事不再理原則等語，所指與聲請再審構成要件不
      符，自不得據以聲請再審，聲請人上開所指顯有違誤。
    ⑶至於刑事訴訟法關於再審編固於109年1月8日增訂第429條
      之2：「聲請再審之案件，除顯無必要者外，應通知聲請
      人及其代理人到場，並聽取檢察官及受判決人之意見。但
      無正當理由不到場，或陳明不願到場者，不在此限」，然
      該條仍賦予法官確認是否為「顯無必要」之權限，所稱「
      顯無必要者」，係指「聲請顯屬程序上不合法且無可補正
      或顯無理由而應逕予駁回」等情，例如依聲請意旨，從形
      式上觀察，聲請顯有理由而應裁定開始再審；或顯無理由
      而應予駁回；或顯屬程序上不合法且無可補正，均當然無
      庸依上開規定通知到場聽取意見之必要，庶免徒然浪費有
      限之司法資源。本件再審之聲請既屬不合法而應予駁回，
      本院即無通知聲請人到場，並聽取聲請人與檢察官意見之
      必要，以期訴訟經濟而節約司法資源，附此說明。另聲請
      人具狀向本院聲請再審，雖未附具原確定判決之繕本，然
      本件再審之聲請既不合法，本院亦無命其補正之必要，併
      予敘明。
三、聲明異議部分
  ㈠按「受刑人或其法定代理人或配偶，以檢察官執行之指揮為
    不當者，得向諭知該裁判之法院聲明異議」，刑事訴訟法第
    484條固定有明文。該條所稱「諭知該裁判之法院」，乃指
    對被告之有罪判決，於主文內實際宣示其主刑、從刑之裁判
    而言，若判決主文並未諭知主刑、從刑，係因被告不服該裁
    判，向上級法院提起上訴，而上級法院以原審判決並無違誤
    ，上訴無理由，因而維持原判決諭知「上訴駁回」者，縱屬
    確定之有罪判決，但因對原判決之主刑、從刑未予更易，其
    本身復未宣示如何之主刑、從刑，自非該條所指「諭知該裁
    判之法院」，最高法院82年度台聲字第9號判決可資參照。
  ㈡本件聲請人主張就臺灣臺中地方檢察署108年執準字第16756
    號之1之執行指揮書聲明異議，惟觀諸本院108年度上訴字第
    961號刑事判決，係判處「上訴駁回」等情，有其臺灣高等
    法院被告前案紀錄表在卷可稽。本院並未於主文內實際宣示
    其主刑、從刑，揆諸上揭說明，本院並非刑事訴訟法第484
    條所指之「諭知該裁判之法院」，聲請人倘對於前開案件於
    檢察官執行裁判之指揮，認有不當而聲明不服，應向原審法
    院聲明異議，始屬適法，聲請人誤向本院聲明異議，即與上
    開規定不合，應予駁回。
四、綜上所述，聲請人對本院前開判決聲請再審及聲明異議，均
    屬違背再審及聲明異議之程序規定而屬不合法，依法均應予
    駁回。
五、據上論斷，應依刑事訴訟法第433條前段、第486條，裁定如
    主文。　　
中　　華　　民　　國　 110　　年　　10　　月　　19　　日
            刑事第七庭   審判長法　官  梁  堯  銘
                               法　官  王  鏗  普
                               法　官  羅  國  鴻
以上正本證明與原本無異。
如不服本裁定，應於收受送達後5日內向本院提出抗告書狀（須
附繕本）。因疫情而遲誤不變期間，得向法院聲請回復原狀。

                               書記官  吳  姁  穗 
　　　　　　　　　　　　　　　 
中　　華　　民　　國　　110 　年　　10　　月　　19　　日